臺灣臺南地方法院刑事判決　
111年度訴字第718號
公  訴  人  臺灣臺南地方檢察署檢察官
被      告  李宗翰



上列被告因違反廢棄物清理法案件，經檢察官提起公訴（110年
度偵字第25842號），被告於本院行準備程序時，對於犯罪事實
為有罪之陳述，經本院合議庭裁定由受命法官獨任適用簡式審判
程序並判決如下：
    主    文
李宗翰犯廢棄物清理法第四十六條第四款前段之非法清理廢棄物
罪，處有期徒刑壹年貳月。
未扣案之犯罪所得新臺幣壹萬元沒收，於全部或一部不能沒收或
不宜執行沒收時，追徵其價額。
    犯罪事實
一、李宗翰明知從事廢棄物清除、處理業務，應依廢棄物清理法
    規定，向直轄市、縣（市）主管機關或中央主管機關委託之
    機關申請核發公民營廢棄物清除、處理機構許可文件後，始
    得受託從事清除、處理廢棄物之業務，且其並未領有上開許
    可文件，依法不得從事廢棄物清除、處理業務，詎其為圖得
    清理廢棄物之不法利益，竟基於未依規定領有廢棄物清除、
    處理許可文件，而從事清除、處理廢棄物，及任意棄置有害
    事業廢棄物之犯意，以每車次新台幣（下同）5千元之代價
    ，承攬因位在臺南市○○區○○路000號之馨心老人養護家園進
    行屋頂修繕工程所生之石棉瓦片等有害事業廢棄物之清除、
    處理業務。李宗翰遂於民國110年10月21日19時30分許及同
    年10月24日12、13時許，駕駛車牌號碼0000-00號自用小貨
    車，將該批有害事業廢棄物，分別載至臺南市○○區○○里○○○
    段0000地號土地及臺南市○○區○○里○○○段0000○0地號土地等
    處傾倒，以此方式非法從事廢棄物清除、處理業務，並任意
    棄置有害事業廢棄物。嗣經警巡邏時發現前開土地遭廢棄物
    傾倒而調閱路口監視錄影器影像畫面後，循線查悉上情。
二、案經臺南市政府警察局新化分局報告臺灣臺南地方檢察署檢
    察官偵查起訴。
    理  由
一、本案被告李宗翰所犯為死刑、無期徒刑、最輕本刑為3年以
    上有期徒刑之罪或高等法院管轄第一審案件以外之罪，其於
    準備程序就前揭被訴事實為有罪之陳述，經本院告知簡式審
    判程序之旨，並聽取被告與公訴人之意見後，認無不得或不
    宜改依簡式審判程序進行之情形，爰依刑事訴訟法第273條
    之1第1項規定，裁定本件進行簡式審判程序；且據同法第27
    3條之2之規定，簡式審判之證據調查亦無同法第159條第1項
    規定之適用。
二、認定犯罪事實根據之證據及理由： 
    上揭犯罪事實，業據被告李宗翰於偵查及本院審理時均坦承
    不諱，
　　並有110年10月25臺南市政府環境保護局公害案件稽查工作
    紀錄1份、臺南市政府警察局新化分局知義派出所偵辦「李
    宗翰涉嫌違反廢棄物清理法」-路口監視錄影器影像畫面翻
    拍照片4張、現場照片10張、車輛詳細資料報表1紙、臺南市
    政府警察局新化分局知義派出所受理各類案件紀錄表1紙各
    件附卷可參，足認被告之自白與事實相符，被告前揭犯行洵
    堪認定，應予依法論科。
三、論罪科刑：
  ㈠核被告李宗翰所為，係犯違反廢棄物清理法第46條第1款之任
    意棄置有害事業廢棄物罪及同法第46條第4款前段之非法清
    除、處理廢棄物罪。按集合犯乃其犯罪構成要件中，本就預
    定有多數同種類之行為將反覆實行，立法者以此種本質上具
    有複數行為，反覆實行之犯罪，歸類為集合犯，特別規定為
    一個獨立之犯罪類型，例如收集犯、常業犯等。廢棄物清理
    法第46條第4款前段之非法清理廢棄物罪，係以未依同法第4
    1條第1項規定領有廢棄物清除、處理許可文件而受託清除、
    處理廢棄物者為犯罪主體，再依該第41條第1項前段以觀，
    可知立法者顯然已預定廢棄物之清除、處理行為通常具有反
    覆實行之性質。是本罪之成立，本質上即具有反覆性，而為
    集合犯(最高法院104年度第9次刑事庭會議決議意旨參照)。
    查被告於110年10月21日19時30分許及同年10月24日12、13
    時許，先後2次前往上揭修繕工地載運上開廢棄物，並將廢
    棄物運至前揭2處土地傾倒棄置，乃反覆實行同一社會活動
    之性質，侵害同一環境保護之社會法益，刑法評價上，應包
    括上一行為之集合犯，僅論以一罪。被告所犯上開2罪名，
    係一行為觸犯數罪名，為想像競合犯，爰依刑法第55條前段
    規定，從一情節較重之廢棄物清理法第46條第4款前段之非
    法清除、處理廢棄物罪處斷。
 ㈡爰以行為人之責任為基礎，審酌被告之犯罪動機、手段、明知
   未依法領有廢棄物清除許可文件，不得從事廢棄物之清除、
   處理業務，竟非法從事廢棄物之清除、處理業務，甚而擅將
   前開有害廢棄物棄置前開之土地，破壞自然環境、影響環境
   整潔及衛生，有礙公眾身體健康，且對於廢棄物所在土地不
   無造成危害之可能，徒增社會成本之支出，漠視環境保護之
   重要性、另考量被告犯後始終坦承犯行、然迄今仍將上開廢
   棄物留置於前揭土地上，任令對環境之危害持續之態度；復
   斟酌被告品行、智識程度、家庭、經濟狀況（均詳卷）等一
   切情狀，量處如主文所示之刑，以資懲儆。
四、沒收：按犯罪所得，屬於犯罪行為人者，沒收之。但有特別
    規定者，依其規定。前二項之沒收，於全部或一部不能沒收
    或不宜執行沒收時，追徵其價額，刑法第38條之1第1、3項
    定有明文。經查，被告於偵查中供稱：「（問：上開兩次傾
    倒廢棄物之報酬？）答：一車報酬五、六千元，我共載運兩
    車。」（參見偵卷第22頁），本於罪證有疑，利歸於被告原
    則，應認被告就本案犯行之犯罪所得為1萬元（5千元*2=1萬
    元）。此部分雖未據扣案，仍應依刑法第38條之1第1項前段
    及第3項規定，宣告沒收，並諭知於全部或一部不能沒收或
    不宜執行沒收時，追徵其價額。
據上論斷，應依刑事訴訟法第273條之1第1項、第299條第1項前
段，廢棄物清理法第46條第1款、第4款前段，刑法第11條前段、
第55條前段、第38條之1第1項前段、第3項，判決如主文。
本案經檢察官盧駿道到庭執行職務。
中　　華　　民　　國　　111 　年　　9 　　月　　30　　日
　　　　　　　　　刑事第九庭  法　官　卓穎毓
以上正本證明與原本無異
如不服本判決應於收受本判後20日內向本院提出上訴書狀，並應
敘述具體理由。其未敘述上訴理由者，應於上訴期間屆滿後20日
內向本院補提理由書狀（均須按他造當事人之人數附繕本）「切
勿逕送上級法院」。
  　　　　　　　　　　　　　　書記官　黃郁淇　　　　　　
中　　華　　民　　國　　111 　年　　9 　　月　　30　　日
附錄本案論罪科刑法條：
廢棄物清理法第46條
有下列情形之一者，處1年以上5年以下有期徒刑，得併科新臺幣
1千5百萬元以下罰金：
一、任意棄置有害事業廢棄物。
二、事業負責人或相關人員未依本法規定之方式貯存、清除、處
    理或再利用廢棄物，致污染環境。
三、未經主管機關許可，提供土地回填、堆置廢棄物。
四、未依第41條第1項規定領有廢棄物清除、處理許可文件，從
    事廢棄物貯存、清除、處理，或未依廢棄物清除、處理許可
    文件內容貯存、清除、處理廢棄物。
五、執行機關之人員委託未取得許可文件之業者，清除、處理一
    般廢棄物者；或明知受託人非法清除、處理而仍委託。
六、公民營廢棄物處理機構負責人或相關人員、或執行機關之人
    員未處理廢棄物，開具虛偽證明。